【裁判字號】    99,抗,37
【裁判日期】    990427
【裁判案由】    拍賣抵押物
【裁判全文】
臺灣臺南地方法院民事裁定                99年度抗字第37號
抗  告  人  乙○○
相  對  人  臺南縣六甲鄉農會
法定代理人  甲○○
上列抗告人因與相對人臺南縣六甲鄉農會間拍賣抵押物事件，對
於中華民國99年3月8日本院98年度司拍字第1288號裁定提起抗告
，本院裁定如下：
    主  文
抗告駁回。
抗告程序費用新臺幣壹仟元由抗告人負擔。
    理  由
一、按扺押權人，於債權已屆清償期而未清償者，得聲請法院拍
    賣抵押物，就其賣得價金而受清償；該規定於最高限額抵押
    權準用之，民法第873條、第881條之17分別定有明文。是抵
    押權人依此項規定聲請拍賣抵押物係屬非訟事件，法院所為
    准駁之裁定，無確定實體法上法律關係存否之性質，於債權
    及抵押權之存否無既判力，故只須其抵押權已經依法登記，
    且債權已屆清償期而未受清償，法院即應為准許拍賣抵押物
    之裁定，至對於此項法律關係有爭執之人，為求保護其權利
    ，不妨提起訴訟，以求解決，不得僅依抗告程序聲明其爭執
    ，並據為廢棄拍賣抵押物裁定之理由（最高法院51年10月8
    日民刑庭總會決議(三)參照）。
二、抗告意旨略以：抗告人當初僅係為胡昭男向相對人之借款在
    新臺幣（下同）240萬元額度範圍內，提供擔保品設定抵押
    權，並未及於其他債務。而相對人之設定抵押書之其他約定
    事項固有記載保證二字，但該約定事項記載字體微小，整篇
    密密麻麻，相對人應知抗告人完全不識字，在此情形下，又
    未特別對抗告人解釋告知條款內容，此定型化契約記載包含
    保證債務等等之條款，無端加重抗告人之責任，對抗告人顯
    失公平，亦對抗告人造成重大不利益，無論依據消費者保護
    法第12條或民法第247條之1規定，應屬無效，不應准許本件
    相對人聲請拍賣抵押物。再者，相對人聲請執行之金額，依
    其書狀之訴訟標的金額所載係13,473,102元，顯然遠遠高於
    最高限額抵押權擔保之240萬元範圍內，而原裁定對此置而
    未論，似有未合，為此提起抗告，請求廢棄原裁定等語。
三、經查：
(一)、相對人主張抗告人以其所有如原裁定附表所示之不動產，設
    定最高限額240萬元之抵押權，存續期間自民國（下同）81
    年4月6日起至96年4月6日止，擔保抗告人及債務人胡昭南對
    相對人現在及將來所負欠一切債務之清償，其債務清償期依
    照各個債務契約所定清償日期，並於81年4月7日完成該最高
    限額抵押權登記。嗣第三人黃浴輝於86年12月11日邀同第三
    人黃胡嘉賞、胡昭南為連帶保證人向相對人借款27,000,000
    元，借款期限至91年12月11日止，按月繳息。依契約約定如
    未按期攤還本息時，借款人即喪失期限之利益，應立即全部
    償還。詎第三人黃浴輝未依約繳納本息，經相對人聲請本院
    強制執行後，尚不足額13,473,102元及利息、違約金，依約
    定本件借款應視為全部到期等情，已據相對人提出抵押權設
    定契約書、其他約定事項（記載系爭不動產擔保抗告人及債
    務人胡昭南對相對人包括現在、過去及將來發生之借款、票
    據、保證、損害賠償等以及其他一切債務）、他項權利證明
    書、借據、本院債權憑證（南院慧95執字第11763號）影本
    、交易明細、地籍圖謄本及土地登記謄本等件為證，則依相
    對人提出之上開證據為形式上之審查，抗告人提供系爭不動
    產為相對人設定最高限額240萬元之抵押權既已依法登記，
    且債權已屆清償期而未受清償，相對人之聲請確已符合實行
    抵押權之要件，自應為准許拍賣抵押物之裁定。
(二)、抗告人雖以「抗告人當初僅係為胡昭男向相對人之借款在24
    0萬元額度範圍內，提供擔保品設定抵押權，並未及於其他
    債務…。…約定事項固有記載保證二字，但該約定事項記載
    字體微小，…，又未特別對抗告人解釋告知條款內容，此定
    型化契約記載包含保證債務等等之條款，無端加重抗告人之
    責任，對抗告人顯失公平，…依據消費者保護法第12條或民
    法第247條之1規定，應屬無效，…。再者，相對人聲請執行
    之金額，…係13,473,102元，顯然遠遠高於最高限額抵押權
    擔保之240萬元範圍內，…」等語置辯；惟依首開說明，法
    院於非訟程序僅為形式上審查相對人之聲請是否符合實行抵
    押權之要件，而為准駁之裁定，並無確定實體法上法律關係
    存否之性質。因此，抗告人就上開法律關係所為實體事項之
    爭執，應由抗告人另循訴訟程序謀求救濟，要非於本件拍賣
    抵押物之非訟程序所得審究。
(三)、綜上所述，原裁定准許相對人拍賣抵押物之聲請，即無不當
    。從而，抗告人提起本件抗告，請求廢棄原裁定，難謂有理
    由。
四、按非訟事件，依法應由關係人負擔費用者，法院裁定命關係
    人負擔時，應一併確定其數額；前項費用之負擔有相對人者
    ，準用民事訴訟法有關訴訟費用之規定；非訟事件法第24條
    第1項及第21條第2項分別定有明文。本件抗告人提起抗告，
    除繳納抗告費1,000元外，未有其餘程序費用之支出，爰確
    定本件應由抗告人負擔之程序費用額為1,000元。
五、據上論結，本件抗告為無理由，依非訟事件法第46條、第21
    條第2項、第24條第1項、民事訴訟法第495條之1第1項、第4
    49條第1項、第95條、第78條，裁定如主文。
中    華    民    國    99    年    4     月    27    日
                  民事第一庭    法  官  張季芬
以上正本證明與原本無異。
本裁定除以適用法規顯有錯誤為理由，不得再抗告。如提起再抗
告，應於收受後10日內委任律師為訴訟代理人向本院提出再抗告
狀，並繳納再抗告費新台幣1,000元。
中    華    民    國    99    年    4     月    27    日
                                書記官  顏惠華

司法院資訊處製作；財團法人民間司法改革基金會備份。
